臺灣彰化地方法院刑事判決　　　　　　　94年度交訴字第83號
公　訴　人　臺灣彰化地方法院檢察署檢察官
被　　　告　甲○○
上列被告因公共危險等案件，經檢察官提起公訴（九十四年度偵
字第四一五六、四八０八號），被告於準備程序中就被訴事實為
有罪之陳述，經告知簡式審判程序之旨，並聽取公訴人、被告之
意見後，由本院合議庭裁定由受命法官獨任進行簡式審判程序，
判決如下：
    主  文
甲○○駕駛動力交通工具肇事，致人受傷而逃逸，處有期徒刑陸
月，如易科罰金，以佰元折算壹日。緩刑年。
被訴過失傷害部分，公訴不受理。
    犯罪事實
一、甲○○於民國九十四年五月二十四日上午十時十分許，駕駛
    車牌號碼Ｗ九－三０八五號自小客車，沿彰化縣員林鎮○○
　　路由北往南方向行駛，途經莒光路與雙平路口時，本應注意
  　車前狀況，並隨時採取必要之安全措施。而依當時情形為天
    侯晴天、日間自然光線、路面乾燥、無缺陷、無障礙物、視
　　距良好，又無不能注意之情事，竟於通過前揭之交岔路口時
  　，未注意車前狀況及減速慢行小心通過，適有丙○○○騎乘
　　車牌號碼ＴＴＫ－０五０號輕型機車，沿莒光路由南向北方
　  向行駛，途經前述交岔路口前，亦疏未注意即貿然左轉，致
    甲○○見狀緊急煞車閃避仍已不及，致車頭撞擊丙○○○所
　　騎乘機車之車身右側，人車倒地後，使丙○○○受有頭部外
  　傷合併腦內出血、唇部、左下肢、左耳撕裂傷、左肩擦傷等
　　傷害（過失傷害部分，業已於審理中具狀撤回告訴）。詎甲
    ○○明知已駕車肇事並致人受傷，不僅未下車查看，竟為逃
    避肇事責任，而未報警處理或救助丙○○○或將丙○○○送
    醫救治，即駕車逃逸。嗣經警依現場目擊民眾張志維目睹後
    尾隨至員林國中前，將其攔下，報請警方處理，始查獲上情
    。
二、案經丙○○○訴由彰化縣警察局員林分局報請臺灣彰化地方
    法院檢察署檢察官偵查起訴。
    理  由
甲、有罪部分：
一、上揭肇事逃逸之犯罪事實，業據被告甲○○於警詢、偵訊中
    及本院審理時坦承不諱，核與證人即現場目擊者張志維於警
    詢、偵訊中所證述之情節相符。此外，並診斷證明書、道路
    交通事故現場圖、道路交通事故調查報告表（一）、（二）
    、肇事現場相片四幀附卷可稽。按汽車駕駛人駕駛汽車肇事
    致人受傷或死亡，應即採取救護或其他必要措施，並向警察
    機關報告，不得駛離或逃逸，道路交通管理處罰條例第六十
    二條第一項定有明文。又因道路交通事故之發生，常非於己
    之鄰親家里，時有告救不能情事，乃科以肇事者須即採取救
    護或其他必要措施，並應向警察機關報告之法定義務，以防
    因就醫延誤致生無謂傷亡，並俾得通知傷亡者家屬到場，以
    明責任，是凡肇事人於行車肇事致人受傷或死亡，未即採取
    救護或其他必要措施，並向警察機關報告，即駕車逃逸者，
    均應依該規定處罰，至其嗣後是否受刑事訴追及已否與被害
    人達成民事和解，賠償損失，對其應受處罰乙節，並不生影
    響。職是之故，汽車駕駛人駕駛汽車肇事，不論其責任之歸
    屬為何，即有義務留在肇事現場，採取救護或其他必要措施
    ，並向警察機關報告，以維護他人之生命與其他用路人之交
    通安全。其立法目的，既係促使駕駛人於肇事致死傷後，能
    對被害人即時救護，報告警察機關，以減少死傷，是該罪之
    成立祇以行為人有駕駛動力交通工具肇事，致人死傷而逃逸
    之事實為已足（最高法院九十二年度臺上字第四四六八號刑
    事判決意旨參照）。查本件被告駕駛車輛撞擊被害人丙○○
    ○致其人車倒地，且機車之防護力與汽車相去甚遠，機車倒
    地時機車騎士身體因與地面及機車車身摩擦及撞擊，復因防
    護力不足往往非死即傷，此為一般人所周知，本件被告既明
    知被害人騎駛機車在遭其撞擊後人車倒地，應對被害人當場
    受有傷害之情況已有認識，其竟未採取救護或其他必要措施
    ，並向警察機關報告，即速行駕車離去，嗣始經警查獲，其
    肇事逃逸己情乙甚灼然，綜上足認被告於本院審理中所為之
    自白核與事實相符，足堪採信，本件事證明確，是被告肇事
    逃逸之犯行洵堪認定。
二、核被告甲○○所為，係犯刑法第一百八十五條之四之肇事逃
    逸罪。爰審酌被告平日之素行、犯罪之動機、目的均僅為圖
    規避一己之責任、肇事後棄被害人於不顧，惡性甚重，惟念
    其犯罪後業與被害人達成和解，有撤回狀及彰化縣員林鎮調
    解委員會調解書各一紙在卷可佐，取得被害人諒解、所生危
    害之程度及犯罪後坦承犯行態度尚屬良好等一切情狀，量處
    如主文所示之刑，並諭知易科罰金之折算標準。末查被告前
    未曾受有期徒刑以上刑之宣告，有臺灣高等法院被告前案紀
    錄表及臺灣彰化地方法院檢察署刑案資料查註紀錄表各一份
    在卷可按，被告偶因一時失慮致罹本件刑典，其經此偵審科
    刑之教訓後，當知所警惕，而無再犯之虞，本院認所宣告之
    刑，以暫不執行為適當，爰併諭知緩刑三年，以勵自新。
乙、公訴不受理部分：
一、公訴意旨另以：被告甲○○於九十四年五月二十四日上午十
    時十分許，駕駛車牌號碼Ｗ九－三０八五號自小客車，沿彰
    化縣員林鎮○○路由北往南方向行駛，途經莒光路與雙平路
    口時，本應注意車前狀況，並隨時採取必要之安全措施。而
    依當時情形為天侯晴天、日間自然光線、路面乾燥、無缺陷
    、無障礙物、視距良好，又無不能注意之情事，竟於通過前
    揭之交岔路口時，未注意車前狀況及減速慢行小心通過，適
    有丙○○○騎乘車牌號碼ＴＴＫ－０五０號輕型機車，沿莒
    光路由南向北方向行駛，途經前述交岔路口前，亦疏未注意
    即貿然左轉，致甲○○見狀緊急煞車閃避仍已不及，致車頭
    撞擊丙○○○所騎乘機車之車身右側，人車倒地後，使丙○
    ○○受有頭部外傷合併腦內出血、唇部、左下肢、左耳撕裂
    傷、左肩擦傷等傷害。因認被告甲○○另涉犯有刑法第二百
    八十四條第一項前段之過失傷害罪嫌等語。
二、按告訴乃論之罪，告訴人於第一審辯論終結前，得撤回其告
    訴；又告訴經撤回者，應諭知不受理之判決，刑事訴訟法第
    二百三十八條第一項、第三百零三條第三款，分別定有明文
    。本件被告甲○○經檢察官依刑法第二百八十四條第一項前
    段之過失傷害罪提起公訴，然依刑法第二百八十七條前段之
    規定，須告訴乃論。茲據告訴人丙○○○委由告訴代理人乙
    ○○當庭具狀撤回其告訴，有刑事撤回告訴狀一紙附卷可稽
    ，揆諸首開說明，就被告被訴過失傷害部分，應諭知不受理
    之判決。
據上論斷，應依刑事訴訟法第二百七十三條之一第一項、第二百
九十九條第一項前段、第三百零三條第三款，刑法第一百八十五
條之四、第四十一條第一項前段、第七十四條第一款，罰金罰鍰
提高標準條例第二條，判決如主文。
本案經檢察官鮑慧忠到庭執行職務。
中　　華　　民　　國　九十四　年　　十　  月　二十六　日
                  交通法庭    法  官  許旭聖
以上正本證明與原本無異。
如不服本判決，應於判決送達後十日內，向本院提出上訴狀（須
附繕本），上訴於臺灣高等法院臺中分院。
中　　華　　民　　國　九十四　年　　十　  月　二十六　日
                                書記官  黃幼華
附錄論罪科刑法條
刑法第一百八十五條之四：
駕駛動力交通工具肇事，致人死傷而逃逸者，處六月以上五年以
下有期徒刑。
